【裁判字號】    92,易,865
【裁判日期】    920409
【裁判案由】    菸酒管理法
【裁判全文】
臺灣臺中地方法院刑事判決                          九十二年度易字第八六五號
    公  訴  人  臺灣臺中地方法院檢察署檢察官
    被      告  甲○○
右列被告因菸酒管理法案件，經檢察官提起公訴（九十一年度偵字第二三七一○號）
，本院判決如左：
    主  文
甲○○產製私酒，處有期徒刑參月，如易科罰金，以參佰元折算壹日。緩刑貳年。扣
案如附表所示之物品，均沒收。
    事  實
一、甲○○明知未經許可，不得產製私酒，竟未經中央主管機關許可，於民國（下同
    ）九十一年六月間某日，在臺中縣大甲鎮○○路六一號住處旁之工寮內，以蓬萊
    米、酒母、發酵粉為原料，以其所有之蒸製酒桶、酒測器為器具釀製米酒，其方
    式係以煮熟之蓬萊米拌入酒母及發酵粉發酵後，再放入蒸製桶加熱蒸餾，產製酒
    精濃度三十度至四十度之米酒，並將該等米酒以每公升新臺幣（下同）六十元之
    代價販賣圖利。嗣於九十一年十一月二十九日上午十時三十分許，為警會同臺中
    縣政府財政局人員在上址當場查獲，並扣得甲○○所有如附表所示之物品。
二、案經臺中縣警察局大甲分局報告臺灣臺中地方法院檢察署檢察官偵查起訴。
    理  由
一、前開犯罪事實，業據被告甲○○於本院審理時均坦承不諱，並有現場照片十六張
    附卷足參，及如附表所示之物扣案可稽，足見被告自白確與事實相符。是本件事
    證明確，被告犯行洵堪認定，應予依法論科。
二、核被告甲○○所為，係犯菸酒管理法第四十六條之產製私酒罪。爰審酌被告年事
    已高，犯罪之動機係產製私酒以賺取生活費、產製之時間尚短，所得非豐，及犯
    罪後坦承犯行，態度良好等一切情狀，量處如主文所示之刑，並諭知易科罰金之
    折算標準。末查：被告前未曾受有期徒刑以上刑之宣告，有臺灣高等法院被告全
    國前案紀錄表乙紙在卷可按，且被告因一時失慮，致犯本案，事後坦承犯行，已
    知悔悟，且所犯情節尚非重大，經此偵審程序及科刑教訓，當知警惕，信無再犯
    之虞，本院認其所受刑之宣告，以暫不執行為適當，併予宣告緩刑二年，以勵自
    新。又扣案如附表所示之物，係查獲之私酒與供產製私酒之原料及器具，依菸酒
    管理法第五十七條規定，予以宣告沒收。
三、至公訴意旨另認：被告明知未經許可，不得產製私酒，竟未經中央主管機關許可
    ，自八十九年間某日起，在臺中縣大甲鎮○○里○○路六一號其住處旁工寮，以
    上揭方式產製私酒部分，亦涉有菸酒管理法第四十六條之產製私酒罪嫌。然按犯
    罪事實應依證據認定之，無證據不得推定其犯罪事實，又不能證明被告犯罪或其
    行為不罰者，應諭知無罪之判決，刑事訴訟法第一百五十四條及第三百零一條第
    一項分別定有明文。認定不利被告之事實，須依積極證據，苟積極證據不足為不
    利於被告事實之認定時，即應為有利被告之認定，最高法院三十年度上字第八一
    六號判例意旨可資參照；又按刑事訴訟法關於被告之自白，法院應調查必要證據
    ，以察其是否與事實相符之規定，係指被告雖自白犯罪，仍應就其他必要證據從
    事調查，以察其自白之虛實者而言，若法院於被告自白後，已經查有確實證據可
    資認定，僅其自白前後稍有參差，並與所查得之必要證據略有出入者，則其自白
    是否可採，即仍屬於法院判斷證據力之職權，參照最高法院二十九年上字第一六
    四八號判例。本件公訴人認被告自八十九年間起，即有產製私酒之行為，無非係
    以被告於警訊之自白為其主要論據。惟查：被告於偵查中係陳稱：伊自九十一年
    起方開始產製私酒，只做了一、二個月（見偵查卷第二十三頁）等語，於本院審
    理時亦陳稱：伊自九十一年端午節後，才開始產製私酒（見本院九十二年三月二
    十四日審理筆錄），則被告除於警訊中曾自白於八十九年起開始產製私酒，於偵
    查及本院審理時，均否認曾於八十九年、九十年間有產製私酒之行為，且公訴人
    亦未能提出其他補強證據以證明被告確於八十九年、九十年間，有產製私酒之行
    為。從而，揆諸首開說明，尚難僅以被告於警訊中之自白，遽認被告確係自八十
    九年間起即有產製私酒之行為。此外，復查無其他積極事證可資認定被告確有公
    訴意旨所指自八十九年間起，即有產製私酒之犯行，既不能證明被告犯罪，原應
    為被告無罪之諭知，惟此部分與前開論罪科刑部分有連續犯裁判上一罪之關係，
    是被告所涉犯該部分產製私酒犯行部分爰不另為無罪之諭知，併此敘明。
據上論斷，應依刑事訴訟法第二百九十九條第一項前段，菸酒管理法第四十六條、第
五十七條，刑法第十一條前段、第四十一條第一項前段、第七十四條第一款，罰金罰
鍰提高標準條例第二條，判決如主文。
中      華      民      國    九十二    年      四      月      九      日
                                     臺灣臺中地方法院刑事第六庭
                                        法  官  劉麗瑛
右正本證明與原本無異。
如不服本判決，應於送達後十日內向本院提出上訴狀（須附繕本），上訴於臺灣高等
法院臺中分院。
                                        書記官
中      華      民      國    九十二    年      四      月      九      日
附錄論罪科刑法條
菸酒管理法第四十六條
產製或輸入私菸、私酒者，處一年以下有期徒刑、拘役或科或併科新台幣三十萬元以
上一百五十萬元以下罰金。但以手工產製私菸、私酒供自用者，免予處罰。
【附表】
一、私釀米酒八千五百公升（二千公升二桶、一千五百公升三桶）
二、蓬萊米一一五包
三、酒母五二二五公斤（九十五公斤五十五桶）
四、蒸製酒組三組
五、酒測器一支
六、磅砰一臺
七、發酵粉二公斤


司法院資訊處製作；財團法人民間司法改革基金會備份。
